臺灣彰化地方法院民事裁定　　　　　 93年度訴更字第4號
　　原　　　告　傑廣生活家管理委員會
　　法定代理人　乙○○
　　被　　　告　甲○○
上列當事人間請求確認委任關係不存在等事件，本院裁定如下：
    主      文
原告之訴駁回。
訴訟費用由原告負擔。
    理      由
一、按原告之訴有原告或被告無當事人能力者，法院應以裁定駁
    回之，但其情形可以補正者，審判長應定期間先命補正，民
    事訴訟法第二百四十九條第一項第三款、第一項但書定有明
    文。次按管理委員會有當事人能力，公寓大廈管理條例第三
    十八條第一項固有明文。惟上開條文所指管理委員會，係指
    依公寓大廈管理條例所合法成立之管理委員會而言，管理委
    員會若未依公寓大廈管理條例所定程序成立者，並無當事人
    能力，否則立法者無須在條文中明定「公寓大廈應成立管理
    委員會」、「公寓大廈管理委員會有當事人能力」等規定之
    必要，且該條例鉅細靡遺定有區分所有權人會議召集人產生
    方式、出席數及表決數之法條豈不成為具文？並易使管理委
    員會淪於少數人把持操縱或演成派系衝突，違反公寓大廈管
    理條例加強公寓大廈管理維護之意旨。查原告提起本件訴訟
    ，經本院前於民國（下同）九十三年六月四日言詞辯論期日
    裁定，命原告補正其具備訴訟要件之證據資料，原告當庭陳
    明引用其在本院九十一年度訴字第七四四號民事事件所提出
    之證明文件，故本院調取該民事卷宗調查原告之當事人能力
    ；次查，原告主張其具當事人能力係依其先後於九十一年五
    月十四日、廿一日、九十二年四月十日、十五日召集區分所
    有權人臨時會議，並依據住戶規約辦法選任管理委員成立第
    六屆管理委員會而來（詳見下述），惟公寓大廈管理條嗣於
    九十二年十二月三十一日修正公布，並於九十三年一月二日
    施行，是原告是否具備公寓大廈管理條例第三十八條第一項
    之當事人能力，仍應視原告之組織與選任，是否符合組織與
    選任當時所適用之修正前公寓大廈管理條例與傑廣生活家住
    戶規約而斷，合先敘明。
二、本件原告於本院九十一年度訴字第七四四號民事事件主張：
    其於九十一年五月二十一日依據修正前公寓大廈管理條例第
    二十五條第二款經區分所有權人五分之一以上及區分所有權
    比例合計五分之一以上連署，召集臨時區分所有權人會議，
    並依據住戶規約辦法選任管理委員，成立第六屆管理委員會
    等語，並提出傑廣生活家區分所有權人連署召開九十二年度
    區分所有權人會議名冊、傑廣生活家區分所有權人會議出席
    委託書、傑廣生活家臨時區分所有權人會議推舉委員名單、
    傑廣生活家公寓大廈九十二年管理委員選舉選票、九十二年
    度管委會職務委員推選名單、傑廣生活家九十二年第一次臨
    時區分所有權人會議通知單、簽到名冊及會議紀錄、傑廣生
    活家九十二年第二次臨時區分所有權人會議通知單、簽到名
    冊及會議紀錄等件影本，以及會議過程與公告之照片為佐，
    然查：
    (一)按區分所有權人會議由區分所有權人互推一人為召集人；
      召集人任期一年，連選得連任，九十二年十二月三十一日
      修正前公寓大廈管理條例第二十五條第三項定有明文。本
      條例第二十五條第三項所定互推一人為召集人，除規約另
      有規定者外，應有區分所有權人二人以上之書面推選，經
      公告十日後生效，公寓大廈管理條例施行細則第八條第一
      項亦有明文。又區分所有權人會議由本公寓大廈全體區分
      所有權人組成，其定期會議及臨時會議之召開，依公寓大
      廈管理條例第二十五條之規定，召集人由管理委員會主任
      委員擔任之，傑廣生活家住戶規約第四條第一項亦有明文
      。
      查：第五屆傑廣生活家管理委員會於八十九年十二月三十
      日任期屆滿後，並未選任第六屆管理委員會，已據原告於
      九十一年十月七日本院九十一年度訴第七四四號民事事件
      準備程序期日所自認，有該民事卷宗可稽，自無適用上開
      傑廣生活家住戶規約之規定，由管理委員會主任委員擔任
      區分所有權人會議之召集人，而應適用修正前公寓大廈管
      理條例第二十五條第三項、公寓大廈管理條例施行細則第
      八條第一項之規定，推選區分所有權人會議之召集人。再
      查傑廣生活家區分所有權人於九十一年五月十四日、同月
      二十一日所召開之二次臨時會議，雖經全體區分所有權人
      一百八十四人，其中五十七人之連署而召集，已占全體區
      分所有權人百分之三十一，並載明其目的係召開臨時區分
      所有權人會議，然上開二次區分所有權人臨時會議，並未
      依公寓大廈管理條例施行細則第八條第一項之規定，由區
      分所有權人二人以上之書面推選，並經公告十日之法定程
      序，推選區分所有權人會議之召集人，即逕由乙○○擔任
      區分所有權人會議之召集人等情，亦經原告於本院九十一
      年度訴字第七四四號民事事件九十一年九月二十三日準備
      程序期日所自認，並有前揭民事卷宗所附傑廣生活家公寓
      大廈聯署召開臨時區分所有權人會議名冊、傑廣生活家公
      寓大廈九十一年度臨時區分所有權人會議紀錄與開會通知
      單、傑廣生活家公寓大廈九十一年度第二次臨時區分所有
      權人會議紀錄與開會通知單在卷可考，則乙○○於九十一
      年五月十四日、同月二十一日所召集之二次區分所有權人
      臨時會議，其召集程序顯不合法。
    (二)次按公寓大廈成立管理委員會者，應由管理委員互推一人
      為主任委員，主任委員對外代表管理委員會。管理委員會
      之組織及選任應於規約中定之，公寓大廈管理條例第二十
      七條第二項定有明文。而依傑廣生活家住戶規約第六條第
      一項、第二項規定：「為處理區分所有關係所生事務，本
      公寓大廈由區分所有權人及住戶互選管理委員組成管理委
      員會。管理委員會組成如下：：：依本公寓大廈之建築型
      態及面積、單位數之考量，委員席位採分區方式記名推舉
      產生，每部樓梯二至九樓推選一名，一樓推選一名，共計
      二十一名委員，共同組成管理委員會。」。
      查：原告係由九十一年五月二十一日傑廣生活家公寓大廈
      九十一年度第二次臨時區分所有權人會議決議組成，惟依
      原告所提出上開區分所有權人會議會議紀錄第九點討論事
      項第二案之記載，以及證人即會議當時在場之區分所有權
      人郭錫昆、陳逸鈴於本院九十一年度訴字第七四四號民事
      事件九十一年十一月四日準備程序期日之證言，足以證明
      該次臨時區分所有權人會議確實僅選任十一名管理委員之
      事實，亦與上開規約第六條第二項所定應選任二十一名管
      理委員之規定不符。
    (三)第五屆傑廣生活家管理委員會於八十九年十二月三十日任
      期屆滿後，並未選任第六屆管理委員會，而無從依上開傑
      廣生活家住戶規約之規定，由管理委員會主任委員擔任區
      分所有權人會議之召集人，而應依公寓大廈管理條例第二
      十五條第三項、公寓大廈管理條例施行細則第八條第一項
      之規定，推選區分所有權人會議之召集人，已如前述。查
      ：依傑廣生活家區分所有權人連署召開九十二年度區分所
      有權人會議名冊、傑廣生活家九十二年第一次臨時區分所
      有權人會議通知單與會議紀錄、傑廣生活家九十二年第二
      次臨時區分所有權人會議通知單與會議紀錄之記載，以及
      原告於本院九十一年度訴字第七四四號民事事件九十二年
      九月二十九日準備程序期日之陳述等綜合觀之，堪認傑廣
      生活家區分所有權人於九十二年四月十日、同月十五日所
      召開之二次臨時會議，雖經全體區分所有權人一百八十四
      人，其中六十三人之連署而召集，已占全體區分所有權人
      百分之三十四，並載明其目的係召開臨時區分所有權人會
      議，然上開二次區分所有權人臨時會議，並未依公寓大廈
      管理條例施行細則第八條第一項之規定，由區分所有權人
      二人以上之書面推選，並經公告十日之法定程序，推選區
      分所有權人會議之召集人，即逕由乙○○擔任召集人等情
      無訛。是以乙○○於九十二年四月十日、同月十五日所召
      集之二次區分所有權人臨時會議，其召集程序仍不合法。
    (四)再依傑廣生活家住戶規約第六條第二項規定：「本公寓大
      廈之建築型態及面積、單位數之考量，委員席位採分區方
      式記名推舉產生，每部樓梯二至九樓推選一名，一樓推選
      一名，共計二十一名委員，共同組成管理委員會。」。查
      九十二年四月十五日第二次區分所有權人臨時會議所推選
      之Ｏ棟管理委員陳惠芬，係由Ｏ棟四樓之區分所有權人王
      美惠所推舉等情，此有傑廣生活家臨時區分所有權人會議
      推舉委員名單、傑廣生活家公寓大廈九十二年管理委員選
      舉選票在卷可稽，然依傑廣生活家九十二年第二次臨時區
      分所有權人會議簽名名冊、傑廣生活家區分所有權人會議
      出席委託書所示，王美惠與其他Ｏ棟區分所有權人於該次
      區分所有權人會議均未到場，亦未出具委託書委託他人到
      場，足見九十二年第二次區分所有權人會議所為由陳惠芬
      擔任Ｏ棟管理委員之推舉程序，顯與規約不符。
    (五)綜上各情，堪認原告傑廣生活家管理委員會與修正前公寓
      大廈管理條例、傑廣生活家住戶規約所規定之管理委員會
      選任程序不合，經原告援引本院九十一年度訴字第七四四
      號民事事件之訴訟資料仍難認原告已為補正，按諸首揭說
      明，自無從依公寓大廈管理條例第三十八條第一項規定取
      得當事人能力。
四、綜上所述，原告並無當事人能力，其提起本件訴訟，即非合
    法，爰依民事訴訟法第二百四十九條第一項第三款之規定，
    裁定駁回原告之訴。
五、依民事訴訟法第二百四十九條第一項第三款、第九十五條、
    第七十八條，裁定如主文。
中      華      民      國    九十四  年  十一  月廿九日
                        民事第一庭  法  官  簡燕子
上為正本係照原本作成。
如對本裁定抗告須於裁定送達後十日內向本院提出抗告狀。
中      華      民      國    九十四  年  十一  月廿九日
                                    書記官  張清秀
